【裁判字號】    90,訴,189
【裁判日期】    900531
【裁判案由】    誣告
【裁判全文】
臺灣高雄地方法院刑事判決                            九十年度訴字第一八九號
    公  訴  人  臺灣高雄地方法院檢察署檢察官
    被      告  丁○○
右列被告因誣告案件，經檢察官提起公訴（八十九年度偵字第二八三０九號）及移送
併辦（九十年度偵字第一一一二號），本院判決如左：
    主  文
丁○○意圖他人受刑事處分，向該管公務員誣告，處有期徒刑肆月。
    事  實
一、丁○○與甲○○為朋友關係，並曾合夥開設火鍋店（已結束營業）。而於民國八
    十九年二月中旬某日，丁○○將已結束營業之火鍋店所剩餘之冰箱及電話機贈予
    甲○○，並因其對外尚有負債，為免債權人上門索債，遂將高雄縣阿蓮鄉○○路
    六二三號住宅鑰匙交給甲○○，讓甲○○自行前往搬運冰箱及電話機。甲○○遂
    於同日下午請丙○○、乙○○持鑰匙開啟前開住址房門進入二樓，並僱用吊車一
    台，將冰箱及電話機從二樓窗戶吊出並載至位於高雄縣阿蓮鄉○○路上甲○○所
    經營之小天使檳榔攤內使用後，丁○○因細故與甲○○交惡，竟基於使甲○○受
    刑事處分之意圖，而於八十九年六月二十九日虛構甲○○竊取前開冰箱及電話機
    之事實，至高雄縣警察局湖內分局誣告甲○○涉嫌竊取其冰箱、電話機及新台幣
    三十五萬元。嗣後經該台灣高雄地方法院檢察署檢察官以甲○○犯罪嫌疑不足而
    為不起訴處分。
二、案經台灣高雄地方法院檢察署檢察官自動檢舉偵查起訴及甲○○訴請台灣高雄地
    方法院檢察署檢察官移送併辦。
    理  由
一、訊據被告丁○○矢口否認有誣告犯行，辯稱前開冰箱、電話機確為被告所竊取等
    語，經查：系爭冰箱及電話機為被告於上揭時地所贈與乙節，業據甲○○指述綦
    詳，而證人乙○○於偵查及本院審理時均證述確有看見被告將住宅之鑰匙交付甲○○，並要甲○○自行前往搬運冰箱及電話等語（見八十九年度偵續三九四號偵
    查卷第八十九年十二月十一日訊問筆錄及本院九十年五月二十一日審判筆錄），
    另證人丙○○於警訊及偵查中亦證述親身聽聞被告拿鑰匙給甲○○，要甲○○將
    二樓冰箱自行拿去使用，故其與乙○○一同前往，並僱請吊車將冰箱吊下來等語
    。而台灣高雄地方法院檢察署檢察官指揮檢察事務官至高雄縣阿蓮鄉○○路二六
    三號二樓勘驗結果，發現靠忠孝路之門窗，磁磚毀損兩塊，窗框並無損壞等情，
    有勘驗筆錄在卷足憑。復參以被告曾於警訊中供述上開住處之門鎖均未遭破壞等
    語，是以，甲○○若有竊取上開物品應係從窗戶侵入，惟衡諸常情若甲○○果真
    破壞窗戶而侵入，是否敢於光天化日之下午時分，而於眾目睽睽之下破窗而入，
    實非無疑，復參以被告住處之窗戶並無損壞之情形，亦載明於勘驗筆錄，是以，
    甲○○應非從被告家中之窗戶侵入應可認定。而被告於偵訊中供述冰箱及電話放
    在被告之卡拉０Ｋ店，而該店即在其住處隔壁等語（見八十九年度偵續三九四號
    偵查卷八十九年十一月二十日訊問筆錄），另證人乙○○亦證稱，被告常去甲○○之店裏等語（見八十九年度偵續三九四號偵查卷第八十九年十二月十一日訊問
    筆錄），是以，甲○○若確有行竊冰箱及電話機之犯行，依一般常情應不致於將
    贓物擺置原所有權人可直接看見之處，以防止所有權人發現其竊盜之犯行，而本
    件甲○○卻直接將上開物品擺設於店家門口，復被告亦經常前往，何以被告未發
    現上開失竊之物品而遲至四個月後方報警處理，實難謂事理之常。至於被告另供
    述遭被告甲○○竊取置於三樓房間現金三十五萬元等情，惟據證人乙○○、丙○○均證稱，甲○○沒有進去告訴人之房間等語，且被告於本院審理時供述上開三
    十五萬元係用來付銀行之利息等語（見本院九十年三月三十日訊問筆錄），復又
    供述其自八十七年至八十九年六月一直未返家，若被告所稱屬實確有三十五萬元
    存在，上開款項既用於繳納銀行利息，何以被告又供述八十七年至八十九年六月
    均未返家，被告將如何使用上開款項去銀行繳納利息？而被告亦坦承有積欠他人
    債務而不敢返家，此與甲○○供述因被告害怕有人上門索債，故要其自行前往住
    處搬運上開物品相符，且被告對外負債金額鉅大，導致有家歸不得，是否仍有大
    筆現金藏於家中，亦難以想像。前開事實俱為被告親身經歷並知之甚詳之事實，
    其竟仍向高雄縣警察局湖內分局告訴甲○○涉犯竊盜案件，該案其後並經臺灣高
    雄地方法院檢察署檢察官處分不起訴確定，有該署八十九年偵續字第三九四號不
    起訴處分書附卷可按，其有使甲○○受刑事處分之意圖及誣告之犯意甚明，被告
    犯罪事證明確，犯行實堪認定。
二、核被告所為，係犯刑法第一百六十九條第一項之誣告罪。審酌被告明知無任何犯
    罪情事，竟意圖使他人受刑事處分而誣告他人犯罪，造成他人接受有無涉犯刑事
    犯罪之偵查，身心受創，並浪費司法資源，犯後猶不知悔悟，否認犯行，態度非
    佳，惟念及被告年近七十，年事已高，爰量處如主文所示之刑，以為懲儆。至於
    公訴人移送併辦部分與公訴人起訴事實為同一事件，本院自得一併審理，併此敘
    明。
據上論斷，應依刑事訴訟法第二百九十九條第一項前段，刑法第一百六十九條第一項
，判決如主文。
中     華     民     國     九十    年      五      月      三十一      日
                                  臺灣高雄地方法院刑事第二庭
                                      法  官  廖  建  瑜
右正本證明與原本無異。
如不服本判決，應於判決送達後十日內，向本院提出上訴狀。
                                     書記官   歐  文  政
中    華    民    國      九十      年      六      月      四      日
附錄本案論罪科刑法條：
刑法第一百六十九條第一項：
意圖他人受刑事或懲戒處分，向該管公務員誣告者，處七年以下有期徒刑。


司法院資訊處製作；財團法人民間司法改革基金會備份。
